【裁判字號】    95,訴緝,75
【裁判日期】    950831
【裁判案由】    毒品危害防制條例
【裁判全文】
臺灣高雄地方法院刑事判決              95年度訴緝字第75號
公  訴  人  臺灣高雄地方法院檢察署檢察官
被      告  丙○○
指定辯護人  本院公設辯護人蘇鴻吉
上列被告因毒品危害防制條例案件，經檢察官提起公訴（93年度
偵字第533 號），本院判決如下：
    主  文
丙○○共同販賣第一級毒品，未遂，處有期徒刑拾貳年，褫奪公
權陸年。扣案海洛因伍拾包（不含包裝袋，合計淨重參點貳公克
、純質淨重貳點捌捌公克），均沒收銷燬之。扣案包裝袋伍拾個
，均沒收之。
    事  實
一、丙○○與姓名年籍均不詳、綽號「阿林」之成年男子係朋友
    關係，曾同住於屏東縣屏東市○○路169 號3 樓之4 租屋處
    。民國93年1 月2 日18時前之某時，綽號「阿林」之成年男
    子以不詳方式，與乙○○、吳成桂等人達成販賣第一級毒品
    海洛因之合意後，即於同日18時許，在屏東縣屏東市○○路
    某處，將海洛因50包（含包裝袋，合計淨重3.2 公克、純質
    淨重2.88公克，包裝袋重9.97公克）交付丙○○，欲以每大
    包新臺幣（下同）1,000 元、每小包500 元之價格，將上開
    毒品賣予乙○○、吳成桂，並託丙○○代為交付。而丙○○
    明知上開毒品係海洛因，業經主管機關公告為第一級毒品，
    未經許可，不得販賣、持有，竟與綽號「阿林」之成年男子
    共同基於販賣海洛因以營利之之犯意聯絡，於收受上開毒品
    後，旋駕駛所承租之車牌號碼ZM-2549 號自用小客車，攜帶
    該毒品，前往約定之高雄縣大寮鄉○○村○○街「慈惠醫院
    」後方圍牆某處。嗣於同日19時許，丙○○與乙○○（坐於
    右前座）、吳成桂（坐於後座）等3 人在上址前開車內洽談
    ，而未完全交易毒品之際，即為警當場查獲而販賣未遂，並
    扣得丙○○手持之海洛因26包（20小包、6 大包）及置於車
    輛右前座椅下方之海洛因24包（17小包、7 大包）【其中包
    裝袋50個部分，係綽號「阿林」之成年男子所有供共同販賣
    海洛因所用之物】。
二、案經高雄縣政府警察局移送臺灣高雄地方法院檢察署檢察官
    偵查起訴。
    理  由
一、證據能力部分：
  (一)按「被告以外之人於檢察事務官、司法警察官或司法警察調
    查中所為之陳述，與審判中不符時，其先前之陳述具有較可
    信之特別情況，且為證明犯罪事實存否所必要者，得為證據
    」、「被告以外之人於審判中有死亡或所在不明而無法傳喚
    之情形者，其於檢察事務官、司法警察官或司法警察調查中
    所為之陳述，經證明具有可信之特別情況，且為證明犯罪事
    實之存否所必要者，得為證據」，刑事訴訟法第159 條之2
    、第159 條之3 第1 款及第3 款分別定有明文。又所謂「具
    有可信之特別情況」係屬於證據能力之要件，法院應比較其
    前後陳述時之外在環境及情況，以判斷何者較為可信，例如
    ：陳述時有無其他訴訟關係人在場，陳述時之心理狀況、有
    無受到強暴、脅迫、詐欺、利誘等外力之干擾等情事。蓋被
    告以外之人在類此特別情況下所為之陳述，其虛偽之可能性
    偏低，可信之程度較高，若該項陳述為證明犯罪事實存否所
    必要，依上規定，自得構成傳聞法則之例外，而承認其證據
    能力。
  (二)證人乙○○、吳成桂及丁○○於警詢中之陳述部分：
    查證人吳成桂已於93年月12日死亡，且證人丁○○亦因所在
    不明致無法傳喚到案之事實，有臺灣高雄地方法院檢察署相
    驗屍體證明書、戶役政資料及送達回證附卷可參（詳偵查卷
    第48頁、第62頁）。另證人乙○○於警詢中關於「在車內向
    被告購買毒品」之陳述，核與其於審判中證陳：未在車內向
    被告購買毒品，當時僅在車內聊天等語不符，亦有該筆錄可
    參（詳警卷第9 頁以下、本院訴緝卷第106 頁以下）。惟本
    院審酌被告與證人乙○○、吳成桂係同時被查獲，而證人丁○○則係由被告攜同警員查獲，因渠查獲之後均被限制活動
    ，在警員看管之下，較難有機會彼此串供，其陳述亦不至受
    被告影響。至於證人乙○○審判中之陳述部分，觀之被告、
    證人乙○○在監在押資料，被告自93年3 月22日觀察勒戒出
    所後，即未入監；而證人乙○○則於93年5 月25日入監（詳
    本院訴緝卷第52頁、第131 頁），顯見被告、證人乙○○於
    被查獲後，仍有機會在外見面，渠陳述自有可能串證或受彼
    此影響。從而，經審酌警詢時陳述之外觀情狀，本院認證人
    乙○○、吳成桂及丁○○於警詢中之陳述，可信之程度較高
    ，且為證明犯罪事實存否所必要，依上規定，自得構成傳聞
    法則之例外，應有證據能力。
  (三)證人甲○○於警詢中之陳述部分：
    因證人甲○○於警詢及審判中之陳述大致相符，自無刑事訴
    訟法第159 條之2 所稱之傳聞證據例外情形，應無證據能力
    ，此時應以其審判中之陳述，作為認定之基礎。
  (四)本判決所引用之其餘證據資料（詳後引證據），其中傳聞證
    據部分，縱無刑事訴訟法第159 條之1 至第159 條之4 或其
    他規定之傳聞證據例外情形，亦因被告、辯護人及檢察官或
    同意可作為證據使用，或未聲明異議，依刑事訴訟法第159
    條之5 第1 項、第2 項之規定，本院審酌該證據作成之情況
    ，認為適當，應得為證據。
二、訊據被告丙○○否認有何販賣第二級毒品犯行，辯稱：因受
    乙○○、吳成桂之託，且伊亦有施用海洛因，故一起向綽號
    「阿林」之人購買毒品，並事先約定如果購得毒品，就在查
    獲地點見面。查獲當時，其中26包海洛因係伊購買，故放在
    其手上；至其餘24包海洛因，則係吳成桂、乙○○所有，因
    他們怕遭警察查獲，故丟在右前座腳踏板上，當時並未向乙○○、吳成桂收錢，錢係由「阿林」在收，因為他們與「阿
    林」認識，伊未販賣毒品等語。經查：
  (一)93年1 月2 日19時許，警方在高雄縣大寮鄉○○村○○街「
    慈惠醫院」後方圍牆某處，被告所駕駛承租之車牌號碼ZM-2
    549 號自用小客車上，查獲被告手持海洛因26包（20小包、
    6 大包），並於該車右前座椅下方，扣得海洛因24包（17小
    包、7 大包）【合計淨重3.2 公克、純度百分之90.06 、純
    質淨重2.88公克，包裝袋重9.97公克】之事實，有扣押筆錄
    、扣押物品目錄、扣押物品收據及照片附卷可參（詳警卷第
    24 頁 至第26頁、第31頁至第32頁）。而扣案上開海洛因50
    包，經送驗後，確含有海洛因成分等情，亦有法務部調查局
    93年2 月27日調科壹字第220016623 號鑑定通知書附卷足憑
    （詳偵查卷第50頁）。是上開事實，應堪認定。
  (二)又93年1 月2 日18時許，綽號「阿林」之成年男子在屏東縣
    屏東市○○路某處，將扣案海洛因50包交付被告，要求被告
    將上開毒品交付乙○○等人，嗣被告旋依綽號「阿林」之成
    年男子指示，駕駛所承租之車牌號碼ZM-2549 號自用小客車
    ，攜帶該毒品，前往約定之高雄縣大寮鄉○○村○○街「慈
    惠醫院」後方圍牆某處，欲將毒品交付乙○○等人之事實，
    已據被告於警詢、偵查中自白在卷（詳警卷第2 頁第4 行至
    第7 行；偵查卷第34頁）。並經證人乙○○、吳成桂均於警
    詢中證陳：扣案毒品係被告要賣予渠2 人，查獲當時，正在
    被告承租之自用小客車內，談論毒品交易事宜等語明確（詳
    警卷第10頁第8 行至第13行、第14頁第8 行至第13行）。被
    告嗣後雖翻異前供，而以前開情詞置辯；且證人乙○○復於
    本院審理中改證陳：查獲當天，與吳成桂行經查獲地點時，
    適遇見被告，被告就將車停在路邊，且因當時天冷，故與吳
    成桂進入被告車內聊天，伊未向被告購買毒品，亦不知被告
    車內藏有毒品。在警詢承認欲向被告購買毒品，係因警員表
    示其與吳成桂有前科，被告並無前科，如被告供出毒品係向
    其與吳成桂購買，法院會較相信被告，故要其陳述毒品係向
    被告購買等語（詳本院訴緝卷第106 頁以下）。惟審酌：
  經本院當庭播放證人乙○○93年1 月2 日警詢筆錄之錄音帶
    ，勘驗結果為：該次警詢筆錄內容與錄音帶勘驗結果相符，
    在詢問過程當中，訊問員警並未施以強暴、脅迫、詐欺、利
    誘等手段，且詢問期間，員警態度平和，受訊問人回答口氣
    亦屬平緩，確實出現員警打字的聲音，並採用一問一答的方
    式，連續錄音等情，有該勘驗筆錄可參（詳本院訴緝卷第80
    之1 頁）。辯護人雖質疑：該筆錄製作速度極快，顯然係預
    先製作好，所詢問題與吳成桂相同，如回答與吳成桂相同，
    就直接帶過，如有不同，就會出現打字聲音等語。惟本件之
    重點應在於證人乙○○接受員警詢問時，是否出於自由意志
    ；有無遭受警員施以強暴、脅迫、詐欺、利誘等手段；有無
    連續錄音，出現照念筆錄之情形；筆錄內容是否與詢答內容
    相同。然觀之前開勘驗筆筆內容，證人乙○○於警詢中之陳
    述，並無上開情事，縱警員當時係以相同問題詢問證人吳成
    桂、乙○○，並引用證人吳成桂之筆錄內容，但應僅係為詢
    問、製作筆錄便利起見，暫將該筆錄內容複製於電腦，以該
    筆錄作為例稿，進行增刪，在證人乙○○並無照念筆錄之情
    行下，且參以當時確實係採一問一答及連續錄音之方式，筆
    錄內容與證人乙○○陳述相符等情，尚難因此即認該筆錄內
    容不具任意性或違反連續錄音之方式，而與事實不符，不得
    作為認定被告犯罪之依據。
  另依前開勘驗結果，在詢問筆錄過程中，並未出現警員向證
    人乙○○表示：被告並無前科，如被告供出毒品係向乙○○
    2 人購買，法院會較相信被告，故要求證人吳亮陳述毒品係
    向被告購買等話語，則證人乙○○於本院證陳：係警員以上
    開話語，要其供出被告販賣毒品等語，即難採信。況如證人
    乙○○當時僅於被告承租之自用小客車內，與被告聊天，彼
    此間並無交易毒品情事，則因證人乙○○既未向被告購買毒
    品，本身亦無毒品販賣予被告，且查獲當時，警員係於被告
    手中查扣海洛因26包，並於被告所承租之自用小客車右前座
    腳踏板上，另扣得其餘海洛因24包，已如前述，在所有事證
    均指向被告持有、販賣毒品下，證人乙○○何須顧慮被告會
    供出係向其購買毒品，是其證述：因警員於筆錄錄音前，對
    其為上開言語，故供陳被告販賣毒品予伊等語，亦與常情相
    悖，不可採信。
  基於上開事實，並參以被告於警詢、偵查及本院審理中，均
    坦承：查獲當時，係欲交付毒品予證人乙○○等人等語。及
    如證人乙○○當時僅於被告承租之自用小客車內，與被告聊
    天，期間並未談及交易毒品之事，則被告與證人乙○○聊天
    之際，何須手握海洛因26包，致被警查扣等情。是本院認證
    人乙○○、吳成桂於警詢中之陳述，應與事實相符，證人乙○○與被告嗣後翻異前詞，分係迴護被告、卸責之詞，尚難
    採信。
  再者，扣案毒品係綽號「阿林」與證人乙○○等人約定好地
    點、金錢後，由綽號「阿林」託被告前往慈惠醫院，交付予
    證人乙○○等人，金錢部分，大包為1,000 元，小包為500
    元，由綽號「阿林」收取，被告並未經手等情，業據被告自
    白在卷（詳警卷第2 頁第7 行；偵查卷第34頁背面第5 行至
    第10行；本院訴緝卷第16頁第2 行後段以下、第44頁第16行
    以下）。復參以被告、證人甲○○及丁○○分別於警詢及本
    院審理中稱：確有綽號「阿林」此人等語（詳警卷第2 頁第
    10行以下、第22頁倒數第5 行以下；本院訴緝卷第113 頁以
    下）；且依卷內證據資料，並無積極證據證明綽號「阿林」
    即係證人甲○○。則在確有綽號「阿林」此人下，被告受綽
    號「阿林」之託，將毒品交付證人乙○○等人，縱未經手交
    易毒品款項，但因交付毒品係販賣毒品之構成要件行為，被
    告既參與販賣毒品之構成要件行為行為，自應與綽號「阿林
    」之人成立共犯關係。
  又警方在被告之陪同下，於屏東縣屏東市○○路169 號3 樓
    之4 ，查扣綽號「阿林」所有之海洛因20包（合計淨重96.3
    6 公克，純度百分之69.98 ，純質淨重67.43 公克，詳本院
    依職權調取之93年度毒偵字第131 號卷第30頁）、電子秤1
    臺、空夾鍊袋2 大包、封口機1 臺等物之事實，固有扣押筆
    錄、扣押物品目錄、扣押物品收據及相片附卷可稽（詳警卷
    第27頁至第29頁、第33頁至第34頁）。惟因交付予證人乙○○之海洛因與前開海洛因之純度不同，且被告係於屏東市○○路，向綽號「阿林」取得毒品，並非於前開徐州路之處所
    ，則在綽號「阿林」尚有其他處所分裝毒品之可能下，上開
    扣案物品是否與本件販賣毒品相關，已非無疑。況依卷內證
    據資料，充其量僅可證明被告參與賣出毒品，但並無積極證
    據足資證明被告與「阿林」共同營利販入毒品，是本件僅能
    認定被告參與賣出毒品予證人乙○○，又因被告於未完成交
    付毒品行為之際，即被警查獲，故僅可認定係販賣未遂。
  此外，販賣第一級毒品罪責頗重，且為近年來政府機關查緝
    之重點，茍無任何利益可圖，綽號「阿林」實無甘冒風險，
    在與證人乙○○並非至親之下，將毒品無償交付。從而，本
    件被告與綽號「阿林」共同販賣毒品以營利而未遂之犯行明
    確，自應依法論科。
二、按海洛因為毒品危害防制條例第2 條第2 項第1 款所明定之
    第一級毒品。被告販賣上開毒品，核其所為，係犯毒品危害
    防制條例第4 條第6 項、第1 項之販賣第一級毒品未遂罪。
    被告與綽號「阿林」之成年男仔間，就上開犯行，有犯意之
    聯絡及行為之分擔，為共同正犯。又被告僅參與賣出毒品予
    證人乙○○，且於未完成交付毒品行為之際，即被警查獲，
    應依未遂犯之規定，減輕其刑。被告販賣第一級毒品前持有
    第一級毒品之行為，本應論以持有之罪，惟持有之低度行為
    已為販賣之高度行為所吸收，不另論罪【被告行為後，刑法
    及刑法施行法業於94年2 月2 日經總統以華總一義字第
    09400014901 號令修正公布，並於95年7 月1 日施行（下稱
    新刑法，修正前刑法下稱舊刑法），參酌最高法院95年5 月
    23日刑事庭第8 次會議決議，新刑法第2 條第1 項之規定，
    係規範行為後法律變更所生新舊法律比較適用之準據法，於
    新刑法施行後，應適用新刑法第2 條第1 項之規定，為「從
    舊從輕」之比較。另於比較時應就罪刑有關之共犯、未遂犯
    、想像競合犯、牽連犯、連續犯、結合犯，以及累犯加重、
    自首減輕暨其他法定加減原因（如身分加減）與加減比例等
    一切情形，本於統一性及整體性原則，綜其全部罪刑之結果
    而為比較。本院審酌：(一)罰金刑部分：被告行為後，刑法第
    33條第5 款業已修正施行；修正後刑法第33條第5 款規定「
    罰金：新臺幣1,000 元以上，以百元計算之。」，與修正前
    刑法第33條第5 款規定「罰金：1 元以上。」不同。比較新
    舊法結果，以舊法較有利於行為人。(二)無期徒刑減輕部分：
    被告行為後，刑法第65條第2 項業已修正公布，並於95年7
    月1 日施行，修正前刑法第65條第2 項規定：「無期徒刑減
    輕者，為7 年以上有期徒刑」；修正後刑法第65條第2 項規
    定：「無期徒刑減輕者，為20年以下15年以上有期徒刑」，
    比較結果，修正前刑法較有利於行為人。(三)共犯及未遂犯部
    分，新舊刑法適用並無不同。從而，因本案涉及法律變更，
    且以舊刑法有利於被告，參諸前開最高法院決議意旨，依新
    刑法第2 條第1 項前段規定，自應適用最有利於被告之舊刑
    法，併此敘明】。爰審酌被告販賣第一級毒品3.2 公克（純
    質淨重2.88公克），不僅危害社會治安，並戕害國民身心健
    康，惡性非輕，如流入市面，將使人遭受毒品侵害。惟念及
    被告尚未賣出第二級毒品，即被查獲，並未獲利等一切情狀
    ，量處如主文所示之刑。又依被告犯罪之性質，認有褫奪公
    權之必要，依修正前刑法第37條第2 項，併予宣告褫奪公權
    如主文所示之期間【褫奪公權為從刑，應附屬於主刑，不生
    比較輕重之問題。是以行為後法律有變更者，若經比較新舊
    法之主刑輕重，認應依刑法第2 條第1 項前段適用最有利於
    行為人之舊法時，則依從刑附屬於主刑之原則，自不得將褫
    奪公權部分予以割裂而單獨適用新法之相關規定，是本件既
    適用舊法，自應依修正前刑法第37條第2 項，宣告褫奪公權
    ，附此敘明】。
三、沒收部分：
    扣案如主文所示之第一級毒品海洛因部分（不含包裝袋），
    係第一級毒品，有法務部調查局前開檢驗報告可參，應依毒
    品危害防制條例第18條第1 項前段規定，宣告沒收銷燬之【
    送驗毒品如有耗損，因已滅失，爰不宣告沒收銷燬之】。又
    包裝第一級毒品海洛因所用之外包裝袋50個，係屬共犯即綽
    號「阿林」所有供販賣第一級毒品所用之物，應依毒品危害
    防制條例第19條第1 項之規定，宣告沒收之【因毒品危害防
    制條例第18條第1 項前段規定，得諭知沒收並銷燬之者，以
    查獲之毒品及專供製造或施用毒品之器具為限，並不及於毒
    品之外包裝；而毒品外包裝既係用於包裹毒品，防其裸露、
    潮濕，便於攜帶販賣，亦係供販賣毒品所用之物（詳最高法
    院92年度臺上字第1288號判決意旨），又該物品因已扣案，
    無不能沒收情形，故僅依毒品危害防制條例第19條第1 項規
    定沒收之，即為已足，無須為如全部或一部不能沒收時，追
    徵其價額或以其財產抵償之諭知】。至扣案現金21,000元、
    注射針筒1 支（即於慈惠醫院後方圍牆處查獲之物）及其餘
    扣案物部分（即於屏東市○○路查獲之物），因無證據證明
    係被告販賣第一級毒品所得、所用之物，亦無證據證明係與
    本件相關（理由詳前），爰均不宣告沒收或沒收銷燬之。
據上論斷，應依刑事訴訟法第299 條第1 項前段，毒品危害防制
條例第4 條第6 項、第1 項、第18條第1 項前段、第19條第1 項
，刑法第11條、第2 條第1 項前段、第28條、修正前刑法第26條
前段、修正前刑法第37條第2 項，判決如主文。
中    華    民    國    95    年    8     月    31    日
                  刑事第一庭    審判長法  官  陳明富
                                      法  官  陳宛榆
                                      法  官  方百正
以上正本證明與原本無異。
如不服本判決，應於收受送達後10日內向本院提出上訴書狀。
中    華    民    國    95    年    8     月    31    日
                                      書記官  郭素蓉
附錄本判決論罪科刑所依據之法條：
毒品危害防制條例第4條
  製造、運輸、販賣第一級毒品者，處死刑或無期徒刑；處無期
  徒刑者，得併科新臺幣1,000萬元以下罰金。
  製造、運輸、販賣第二級毒品者，處無期徒刑或7 年以上有期
  徒刑，得併科新臺幣700萬元以下罰金。
  製造、運輸、販賣第三級毒品者，處5 年以上有期徒刑，得併
  科新臺幣500萬元以下罰金。
  製造、運輸、販賣第四級毒品者，處3 年以上10年以下有期徒
  刑，得併科新臺幣300萬元以下罰金。
  製造、運輸、販賣專供製造或施用毒品之器具者，處1 年以上
  7年以下有期徒刑，得併科新臺幣100萬元以下罰金。
  前5項之未遂犯罰之。


司法院資訊處製作；財團法人民間司法改革基金會備份。
